【裁判字號】    97,財管,13
【裁判日期】    970501
【裁判案由】    選任遺產管理人
【裁判全文】
臺灣桃園地方法院民事裁定              97年度財管字第13號
聲  請  人  合作金庫商業銀行股份有限公司
法定代理人  乙○○
代  理  人  甲○○
被繼承人    丙○○（亡）
關  係  人  陳萬發律師即被繼承人丙○○之遺產管理人
上列聲請人聲請選任被繼承人丙○○之遺產管理人事件，本院裁
定如下：
    主    文
選任陳萬發律師為被繼承人丙○○（男，民國51年8 月2 日生，
生前最後住所：桃園縣新屋鄉○○路71 2巷37之9 號）之遺產管
理人。
准對被繼承人丙○○之債權人、受遺贈人及大陸地區以外之繼承
人為公示催告。
遺產管理人陳萬發律師應於收受本裁定之日起貳拾日內，將本裁
定登載於公報、新聞紙或其他相類之傳播工具。
如有被繼承人丙○○之大陸地區以外之繼承人，應自本公示催告
最後登載公報、新聞紙或其他相類之傳播工具之日起壹年內向本
院陳報承認繼承，如不於公示期限內申報承認繼承時，其遺產於
大陸地區之繼承人依法繼承、清償債權並交付遺贈物後有賸餘者
歸屬國庫。
如有被繼承人丙○○之債權人及受遺贈人，應於上開期間內向遺
產管理人陳萬發律師報明債權及為願受遺贈與否之聲明，如不於
上開期間內為報明或聲明者，僅得就賸餘遺產行使權利。
聲請程序費用由被繼承人丙○○之遺產負擔。
    理    由
一、本件聲請意旨略以：被繼承人丙○○前向聲請人借款新台幣
    （下同）333 萬元及18萬元，並提供其所有坐落桃園縣新屋
    鄉○○段1100地號土地應有部分及同段218 建號建物即門牌
    號碼桃園縣新屋鄉○○路712 巷37之9 號房屋所有權全部，
    設定最高限額400 萬元抵押權予聲請人作為擔保，迄今積欠
    聲請人之債務尚未全部清償完畢，惟被繼承人丙○○已於民
    國96年3 月22日死亡，其依民法第1138條所定各順序之繼承
    人均聲明拋棄繼承權，其親屬亦未召集親屬會議選定遺產管
    理人，聲請人為被繼承人丙○○之抵押債權人，為利害關係
    人，為此非訟事件法第149 條第1 項規定，請求選任財政部
    國有財產局（下稱國財局）為被繼承人丙○○之遺產管理人
    等語。
二、按先順序繼承人均拋棄其繼承權時，由次順序之繼承人繼承
    ，其次順序繼承人有無不明或第四順序之繼承人均拋棄其繼
    承權者，準用關於無人承認繼承之規定，為民法第1176條第
    6 項所明定。又繼承開始時，繼承人有無不明，而無親屬會
    議，或親屬會議未於民法第1177條所定1 個月內選定遺產管
    理人時，利害關係人得聲請法院選任遺產管理人，同法第11
    78條第2 項前段亦有明文。而民法第1177條所謂繼承開始時
    繼承人有無不明，係指戶籍簿上無可知之法定繼承人或雖有
    之而皆為繼承之拋棄而言（最高法院88年度台上字第3185號
    判決參照）。
三、經查聲請人主張之事實，業據提出與其所述相符之借據、本
    院桃院木家日96年度繼字第430 號函、繼承系統表、戶籍謄
    本、他項權利證明書、抵押權設定契約書各1 件為證，自堪
    信為真實，是聲請人自屬利害關係人。又被繼承人丙○○死
    亡已超過1 年，且其繼承人均已拋棄繼承，顯逾民法第1177
    條所定1 個月期間，仍無親屬會議選任之遺產管理人向本院
    陳明或向聲請人為處理債務之表示，可認被繼承人丙○○無
    親屬會議召集之事實為真，堪認被繼承人丙○○所遺財產現
    確處於無人管領之狀態，確有為其遺財指定遺產管理人之必
    要。從而聲請人之聲請合於前揭法條規定，應予准許。按遺
    產管理人之設，旨在管理保存及清算遺產，以免遺產散失，
    是以遺產管理人具有相當之公益色彩；又選任遺產管理人，
    除慮及管理遺產之公平性外，須考慮其適切性，亦即可對其
    遺產、遺債之情形瞭解較深，復與遺債債權人無利害共同關
    係而得忠誠處理者，優先選任為宜。雖聲請人請求選任國財
    局為被繼承人丙○○之遺產管理人，惟本院審酌國財局乃為
    處理國家財產而設，如另有適當之人，實無選任國財局擔任
    私人之遺產管理人之必要，是聲請人請求選任國財局為被繼
    承人丙○○之遺產管理人，顯不適當。而經本院函詢台灣桃
    園律師公會，該公會推薦謝陳萬發律師擔任被繼承人丙○○
    所遺財產之遺產管理人，有該會97年4 月28日桃律公字第22
    1 號函文1 份在卷可憑，本院審酌陳萬發係執業律師，足堪
    勝任本件遺產管理人之職務，並可忠實執行搜索被繼承人丙
    ○○之債權人、受遺贈人，清償債權或交付遺贈物等事務，
    是為利於管理及處理後續賸餘遺產問題，爰選任陳萬發律師
    為被繼承人丙○○之遺產管理人並依法為公示催告。
四、依非訟事件法第157 條，裁定如主文。
中    華    民    國    97    年     5    月     1    日
                  家事法庭法  官  林雯娟
以上正本係照原本作成
如對本裁定抗告須於裁定送達後10日內向本院提出抗告狀，並繳
納抗告費新台幣1,000 元。
中    華    民    國    97    年      5     月    1    日
                          書記官  楊慧伶


司法院資訊處製作；財團法人民間司法改革基金會備份。
